【裁判字號】    99,交聲,265
【裁判日期】    990630
【裁判案由】    聲明異議
【裁判全文】
臺灣嘉義地方法院交通事件裁定         99年度交聲字第265號
原處分機關  交通部公路總局嘉義區監理所嘉義市監理站
異  議  人
即受處分人  丙○○
上列異議人即受處分人因違反道路交通管理處罰條例案件，對於
原處分機關即交通部公路總局嘉義區監理所嘉義市監理站中華民
國九十九年五月二十五日所為之處分（嘉監義裁字第裁七六－Ｌ
00000000號裁決書）聲明異議，本院裁定如下：
    主  文
原處分撤銷。
丙○○不罰。
    理  由
一、本件原處分機關以：異議人即受處分人丙○○於民國九十九
    年三月二十六日下午二時三十八分許，駕駛牌照號碼六五二
    二－ＱＨ號自用小貨車，行經嘉義縣民雄鄉○○路○段一二
    二號前，與丁○○所騎乘搭載甲○○之牌照號碼八○二－Ｅ
    ＮＢ號重型機車擦撞發生事故，導致甲○○受有傷害，異議
    人肇事後，並未停車救護及報告警方，即離去現場，其逃逸
    行為違反道路交通管理處罰條例第六十二條第三項、第四項
    之規定，為嘉義縣警察局民雄分局警員舉發，嗣經原處分機
    關於九十九年五月二十五日以嘉監義裁字第裁七六－Ｌ00
    000000號裁決書裁處「罰鍰新臺幣六千元，吊銷駕駛
    執照，一年內禁考」之處分。異議人則以：異議人雖於事故
    時地駕駛車輛與他人擦撞，但當時曾下車察看並詢問，確認
    對方無礙後始行離去等語。
二、按「汽車駕駛人駕駛汽車肇事致人受傷或死亡者，應即採取
    救護措施及依規定處置，並通知警察機關處理，不得任意移
    動肇事汽車及現場痕跡證據，違反者處新臺幣三千元以上九
    千元以下罰鍰。但肇事致人受傷案件當事人均同意時，應將
    肇事汽車標繪後，移置不妨礙交通之處所。」；「前項駕駛
    人肇事致人受傷而逃逸者，吊銷其駕駛執照；致人重傷或死
    亡而逃逸者，吊銷其駕駛執照，並不得再考領。」道路交通
    管理處罰條例第六十二條第三項、第四項固有明文，惟駕駛
    人於車禍事故發生後離去現場，非僅逃逸一途而已，確認雙
    方人車無礙，同意自行處理損害，或者另擇時地洽談和解事
    宜而離去事故現場，亦屬社會事實上所可能發生者，苟無積
    極證據得以證明駕駛人主觀上確具有逃逸之故意，自難單憑
    駛離即率爾認定構成逃逸之行為。
三、經查，異議人於九十九年三月二十六日下午二時三十八分許
    ，駕駛牌照號碼六五二二－ＱＨ號自用小貨車，行經嘉義縣
    民雄鄉○○路○段一二二號前，與丁○○所騎乘搭載甲○○
    之牌照號碼八○二－ＥＮＢ號重型機車擦撞發生事故，導致
    甲○○受有膝多處挫傷血腫之傷害等情，為異議人所不爭執
    ，且與本院調取臺灣嘉義地方法院檢察署九十九年度偵字第
    三二九五號被告丙○○過失傷害案件卷宗內之診斷證明書、
    道路交通事故現場圖、道路交通事故調查報告表、交通事故
    照片等相符（該案警卷第七頁、第十三頁至第十六頁、第十
    九頁至第二十一頁）
四、異議人於事故發生後，未待警方或救護人員到來，亦未留下
    聯絡資料與車禍之對造，即行離去現場，固為異議人另案警
    詢時所承認（該案警卷第二頁調查筆錄），且與證人丁○○
    、甲○○警詢時所陳相符（該案警卷第六頁、第九頁調查筆
    錄）。然查：(一)、嘉義縣警察局民雄分局事後僅向臺灣嘉義
    地方法院檢察署報告異議人過失傷害部分犯嫌，所移送之警
    卷內附有異議人肇事逃逸之舉發通知單，該署嗣以告訴人撤
    回過失傷害之告訴為由，而予不起訴處分，未有隻字片語論
    及肇事逃逸，業據本院調取上開偵查卷宗閱覽無疑。該分局
    既未報告異議人肇事逃逸之公共危險犯嫌，檢察官見舉發通
    知單亦未進行偵查，顯與同分局所掣開之異議人肇事逃逸舉
    發通知單之認定有所出入，自有進一步調查之必要。(二)、本
    院為明瞭未報告肇事逃逸公共危險犯嫌之原因，特傳喚證人
    即承辦上開刑事案件之嘉義縣警察局民雄分局偵查佐乙○○
    到庭，其證稱異議人於警詢時堅稱案發時曾經下車確認對方
    無礙後始行離去，告訴人甲○○及證人丁○○於警詢時亦稱
    異議人於車禍發生後曾經下車扶起機車，尚乏證據得認符合
    逃逸之要件，始未報告等語（本院卷第十七頁至第十八頁訊
    問筆錄）。異議人於案發後曾經下車處理，並非不聞不問，
    則其是否出於規避責任緣故而離去現場，即非無疑。(三)、本
    院特就案發後異議人離去之情形訊問證人丁○○、甲○○，
    其等均證稱，異議人於車禍發生後確曾下車扶起倒地機車，
    亦曾詢問二人是否無礙，二人未曾向異議人表明受傷，異議
    人離去時其等亦未要求停留現場處理；證人丁○○另證稱，
    其並未受傷；證人即受傷之甲○○另稱，其於事故發生時本
    以為膝部受到襪子保護，不知已經受傷，稍後離去現場返回
    學校時，方悉受傷等語（本院卷第十九頁至第二十三頁訊問
    筆錄）。準此，異議人在車禍發生後曾經確認對方二人是否
    無礙，對方均未表示有何傷害，亦未要求停留現場，則異議
    人在此狀況下離去，主觀上應係出於車禍處理完畢、責任業
    已釐清之認知，顯與肇事逃逸有別。
五、綜上所述，異議人於車禍事故發生時確曾採取與事故程度相
    當之處理措施，其離去現場應非出於逃逸之故意，並無違反
    道路交通管理處罰條例第六十二條第三項、第四項之行為，
    警方未予詳查即予舉發，原處分機關遽以裁罰，即有不當，
    應由本院撤銷原處分並諭知不罰。
據上論斷，應依道路交通管理處罰條例第八十七條第二項、道路
交通案件處理辦法第二十條前段，裁定如主文。
中    華    民    國    99    年    6     月    30    日
                        交通法庭  法  官  張道周
上列正本證明與原本無異。
如不服本裁定，應於裁定送達後5日內向本院提出抗告狀（應附
繕本）。
中    華    民    國    99    年    6     月    30    日
                                  書記官  張菀純

司法院資訊處製作；財團法人民間司法改革基金會備份。
